臺灣士林地方法院刑事判決　　　　　　　100年度訴字第221號
公　訴　人　臺灣士林地方法院檢察署檢察官
被　　　告　劉昌泰
　　　　　　鄭心惠
共　　　同
指定辯護人　本院公設辯護人姜惠如
上列被告等因違反妨害國幣懲治罪條例案件，經檢察官提起公訴
（100年度偵字第8824號），本院判決如下：
    主  文
劉昌泰、鄭心惠共同意圖供行使之用而偽造幣券，劉昌泰處有期
徒刑年，鄭心惠處有期徒刑貳年捌月。
扣案偽造面額壹佰元新臺幣紙鈔成品肆佰伍拾伍張（偽造紙鈔號
碼均為FT643987XC）及如附表所示之物品均沒收。
    事  實
一、劉昌泰及鄭心惠為夫妻，明知新版之新臺幣現已由中央銀行
    委託臺灣銀行發行，依法為對於中華民國境內之一切支付，
    具有法償效力，屬於通用紙幣，2 人竟基於共同偽造貨幣之
    犯意聯絡，意圖供行使之用，自民國98年5 月間某日起，在
    新北市○○區○○路1 段120 巷2 號2 樓之住處，由劉昌泰
    持新臺幣（下同）100 元之紙鈔放在掃描器掃描後，將檔案
    存入電腦，再以電腦程式修改調色列印，列印後，再將列印
    紙放入水中浸濕、風乾、裁切，復將購入之彩色膠帶裁切為
    防偽線貼紙後，黏貼於裁切後之百元偽鈔而製造數量約1 、
    2 千張不等之百元偽鈔（編號均為FT643987XC），並共同於
    每月付房租時每月行使約150 至160 張金額約15000 元至
    16000 元不等之偽造百元紙鈔；嗣鄭心惠於100 年1 月至6
    月間之某日，又持百元偽鈔向位於新北市○○區○○路二段
    69號經營光南大批發之邱家錫行使三張百元偽鈔購買物品；
    旋於100 年7 月17日上午10時30分許，鄭心惠再度持上開偽
    造之百元紙鈔向臺北市大同區○○○路○ 段335 巷51號經營
    美琪文具店之王楊春涼購買漿糊二包共計20元，並獲得找零
    錢80元與鄭心惠；繼之又至同巷32號經營重慶豆漿店之程旭
    聰購買豆漿一杯15元，並獲得找零錢85元；繼之又至同巷25
    號姚國祥所經營之飲料店購買燒仙草一杯20元，獲得找零80
    元，然姚國祥於找出零錢後經審視百元偽鈔時懷疑收到偽鈔
    ，姚國祥隨即跟隨在鄭心惠身後，鄭心惠則繼續走到同巷24
    號由洪麗味所經營大龍蔬果商店購買黃豆芽一包10元，並獲
    得找零90元，姚國祥因發覺鄭心惠向洪麗味買菜時係持另張
    百元紙鈔而非以先前獲得找零之零錢購買，乃認鄭心惠使用
    偽鈔而上前與其爭吵，此時劉昌泰在旁則出面為鄭心惠求情
    ，經報警後為大同分局警員到場而查獲，並從鄭心惠身上起
    出偽造百元紙鈔99張、劉昌泰身上起出偽造百元紙鈔30張，
    又經鄭心惠、劉昌泰同意搜索而帶同警察回劉昌泰、鄭心惠
    上開住處並查扣得如附表所示、為其等所有並用以製造偽鈔
    之筆記型電腦等物品及偽造之百元紙鈔成品共321 張，另於
    上開查獲當時扣案自王楊春涼收受之偽鈔一張、程旭聰收受
    之偽鈔一張，以及邱家錫事後自媒體得知上開罪行後主動向
    警方報案並扣得其所收受之偽鈔三張（以上扣得455 張偽鈔
    編號均為FT643987XC）。
二、案經臺北市政府警察局大同分局報告臺灣士林地方法院檢察
    署檢察官偵查起訴。
    理  由
一、證據能力部分：本件公訴人所提出經本院加以審酌之下列相
    關書面供述證據，業經檢察官、被告及辯護人於準備程序均
    不爭執其證據能力並同意作為證據（見本院卷第33頁），且
    於言詞辯論終結前未聲明異議，本院審酌該等書面陳述作成
    之情況，核無違法取證或其他瑕疵，且與待證事實具有關聯
    性，認為以之作為證據為適當，依刑事訴訟法第159 條之5
    規定，亦得採為證據。
二、訊據被告劉昌泰、鄭心惠二人，對於上揭事實固然均坦承不
    諱，惟指定辯護人為被告鄭心惠辯稱：其並未參與製造偽鈔
    之過程，係在旁觀看劉昌泰將偽鈔製成後之成色，以及協助
    購買製造偽鈔使用的尺等物品，應非成立共同正犯而係幫助
    犯云云；然查：上揭被告二人以如附表所示物品用以製造偽
    鈔、並共同用以支付房租生活費、又委由鄭心惠持以向大龍
    街附近商家行使以找錢之方式換得真正貨幣等犯罪事實，業
    據被告劉昌泰、鄭心惠於警詢、偵訊及本院審理中（本院卷
    第44頁）均坦認不諱，核與證人王楊春涼、程旭聰、姚國祥
    、洪麗味、邱家錫等人於警詢、偵查時之證述均相符合，此
    外並有警察於查獲時當場自鄭心惠身上扣得偽造之百元紙鈔
    99張、自劉昌泰身上扣的偽造之百元紙鈔30張，經警由劉昌
    泰、鄭心惠同意搜索而帶同警察回其等住處並查扣得如附表
    所示、為其等所有並用以偽造紙鈔之筆記型電腦等物品及偽
    造百元紙鈔成品共321 張、扣案自邱家錫、王楊春涼、程旭
    聰之偽鈔共5 張等物品（以上扣得455 張偽鈔編號均為FT64
    3987XC）；而所扣案共計455 張之偽鈔，經送請中央印製廠
    鑑定後認：「該等一百元偽鈔均以彩色數位列印輸出方式仿
    印，無凹版印紋凸起效果，無隱藏字，紙張非鈔卷紙，無水
    印，安全線以金屬箔膜仿鈔卷正面五段裸露部分，左下角面
    額數字以彩色數未列印輸出方式仿折光變色油墨」，確屬偽
    造之紙鈔一情，有該廠中印發字第1000002775號鑑定報告附
    卷可稽（參100 年度偵字第8824號偵查卷第113 頁、第143
    頁）；被告等確有偽造紙幣之犯行明確，堪予認定，應依法
    論科。
三、按中華民國貨幣由中央銀行發行之，中央銀行法第13條定有
    明文；中央銀行基於上揭條文意旨，於89年1 月26日公布中
    央銀行發行新臺幣辦法，依該辦法第2 條、第5 條第1 項分
    別規定，中華民國貨幣為新臺幣；新臺幣不得偽造、變造、
    故意毀損，亦不得仿造或販賣、公開陳列其仿造品。違者，
    依妨害國幣懲治條例及其他有關規則處罰；復按妨害國幣懲
    治條例第1 條第1 項規定，本條例所稱之國幣，係指中華民
    國境內，由中央政府或其授權機關所發行之紙幣或硬幣，而
    中央銀行於50年7 月1 日在臺復業後，即已委託臺灣銀行發
    行新臺幣，自是時起，新臺幣即已具有國幣之功能，如有偽
    造、變造之行為，應依妨害國幣懲治條例治罪，此觀司法院
    大法官會議51年12月19日釋字第99號解釋自明，是妨害國幣
    懲治條例第3 條第1 項之偽造幣券罪，係刑法第195 條第1
    項偽造變造通用貨幣罪之特別規定，屬特別法與普通法之關
    係，依特別法優先於普通法適用之原則，應依妨害國幣懲治
    條例第3 條第1 項之偽造幣券罪處斷（此條項之罪自被告行
    為後迄今並無任何修正），是核被告劉昌泰、鄭心惠二人上
    開所為，係犯妨害國幣懲治條例第3 條第1 項之偽造幣券罪
    ；又按刑法上之幫助犯，係僅指對於正犯之犯罪行為予以助
    力而未參預實施者而言，如果就構成犯罪事實之一部已參預
    實施，即屬共同正犯，應依刑法共同正犯處斷（最高法院19
    年上字第1984號判例參照），本件被告鄭心惠既坦承參與購
    買製造偽鈔之材料，並於偽鈔製造完成後擔任判斷是否偽鈔
    成色正常之行為分擔，且於偽鈔製造完成並持以行使而用於
    房租支出等生活支出之花費，亦屬為被告二人夫妻家庭生活
    所必須，顯然被告鄭心惠所為已實現本罪構成要件行為而有
    共同正犯之主觀犯意聯絡，且從其持以行使偽鈔之目的亦係
    用於包括己身在內之生活支出，殆難認其僅具幫助之犯意；
    故被告二人對於前開犯行，有犯意聯絡、行為分擔，應論以
    共同正犯；又查本件扣案之偽鈔成品在外觀上已足以使人誤
    為真鈔，被告偽造偽鈔行為應認已達於既遂階段；而被告自
    98年5 月間起迄查獲為止先後偽造上開達1 、2 千張之多紙
    紙幣之行為，係由行為人以單一之犯意、單一之行為，持續
    侵害一個法益，為集合犯，應論以一罪；又其等多次持以行
    使之低度行為，應為偽造之高度行為所吸收，不另論罪；又
    審酌妨害國幣懲治條例第3 條第1 項之罪之法定刑度為無期
    徒刑或5 年以上有期徒刑之罪，然本件被告二人之偽造行為
    ，係以偽造百元面額之法定紙鈔而非千元紙鈔，而依其自承
    之偽造總額約1 、2 千張，查扣所偽造之紙鈔總金額僅455
    張約45500 元，長達二年餘之期間之偽造總額僅20餘萬元，
    復揆其等偽造方法，係自行以電腦、掃描機掃描建檔後，列
    印再加以裁切、描繪、黏貼手法加工偽造，情節與設有精密
    設備大量印製偽鈔之重大經濟犯顯有輕重之別，從其所偽造
    之偽鈔數量尚非甚鉅，並未對社會金融秩序造成高度損害，
    且其等均無重大金融犯罪之前案紀錄，有臺灣高等法院被告
    前案紀錄表在卷可稽，犯罪情節尚屬輕微，並非情無可憫，
    足認縱宣告法定最低刑度，猶嫌過重，爰依刑法第59條規定
    減輕其刑；爰審酌被告二人為供行使之用偽造貨幣，對國家
    幣券管理正確性顯生危害，惟念其犯後坦認犯行且準時到庭
    深表悔意，暨其品行、智識程度、手段，並審酌被告劉昌泰
    量、鄭心惠間之犯罪起意、分工程度等一切情狀，分別量處
    如主文所示之刑。
四、末按犯意圖供行使之用，而偽造幣券罪者，其偽造之幣券，
    不問屬於犯人與否，應依妨害國幣懲治條例第6 條之規定宣
    告沒收，而另刑法第200 條前段亦規定偽造、變造之通用貨
    幣、紙幣、銀行券，不問屬於犯人與否，沒收之；而妨害國
    幣懲治條例第6 條之規定係刑法第200 條之特別規定，自應
    優先適用妨害國幣懲治條例第6 條之規定。查扣案新版100
    元紙鈔成品共計455 張（偽造紙鈔號碼均為FT643987XC），
    均係偽造之幣券，不問屬於被告與否，應依妨害國幣懲治條
    例第6 條之規定，宣告沒收。此外，扣案如附表所示之物，
    則為被告等所有、供其等偽造幣券所用之器械原料，應依刑
    法第38條第1 項第2 款規定併宣告沒收。至業經被告二人偽
    造並已經持以行使之不詳數量、面額偽造百元紙鈔，並未扣
    案，且自其等開始偽造、行使至今已逾二年，堪認應已滅失
    ，業據被告等供明在卷，爰不予諭知沒收。
據上論斷，依刑事訴訟法第299 條第1 項前段，妨害國幣懲治條
例第3 條第1 項、第6 條，刑法第11條、第28條、第38條第1項
第2 款、第59條，判決如主文。
本件經檢察官蔡元仕到庭執行職務。
中    華    民    國  100     年    11    月    10    日
               刑事第三庭審判長法  官  黃潔茹
                               法  官  蘇怡文
                               法  官  黃國益
以上正本證明與原本無異。
如不服本判決應於收受送達後 10 日內向本院提出上訴書狀，並
應敘述具體理由。其未敘述上訴理由者，應於上訴期間屆滿後
20 日內向本院補提理由書 (均須按他造當事人之人數附繕本 )
「切勿逕送上級法院」。
                               書記官  賴恩慧
中    華    民    國   100    年    11    月    15    日
附表
┌───┬────────────────────────┐
│編號  │扣押物品                                        │
├───┼────────────────────────┤
│ 1    │Lanov筆記型電腦1臺                              │
├───┼────────────────────────┤
│ 2    │Epson噴墨印表機1臺                              │
├───┼────────────────────────┤
│ 3    │墨水紅、黑、藍、黃各1瓶                         │
├───┼────────────────────────┤
│ 4    │注射桶4支                                       │
├───┼────────────────────────┤
│ 5    │美工刀1支                                       │
├───┼────────────────────────┤
│ 6    │防偽線用之彩色貼紙1捲                           │
├───┼────────────────────────┤
│ 7    │不銹鋼鋼盆1個                                   │
├───┼────────────────────────┤
│ 8    │A4影印紙1包                                     │
├───┼────────────────────────┤
│ 9    │直尺1支                                         │
└───┴────────────────────────┘
附錄論罪法條：
妨害國幣懲治條例第3 條第1項
意圖供行使之用，而偽造、變造幣券者，處無期徒刑或5 年以上
有期徒刑，得併科5 千元以下罰金。